臺灣高等法院臺中分院刑事裁定
111年度毒抗字第100號
抗  告  人  臺灣彰化地方檢察署檢察官
抗  告  人  
即  被  告  許福助



上列抗告人等因聲請觀察勒戒案件，不服臺灣彰化地方法院中華
民國110年12月13日裁定（110年度毒聲字第713號）提起抗告，
本院裁定如下：
    主  文
抗告駁回。
    理  由
一、檢察官抗告意旨略以：因衛生福利部食品藥物管理署業於民
    國110年11月3日以FDA品字第1101108516號函暫停立人醫事
    檢驗所（高雄）全部濫用藥物尿液檢驗項目之檢驗，且該所
    自110年1月1日至110年10月25日收檢之尚未銷燬尿液檢體，
    目前委由欣生生物科技股份有限公司及正修科技大學辦理查
    驗中，為顧及被告之權益，爰提起抗告。
二、抗告人即被告甲○○（下稱被告）抗告意旨略以：原審法院未
    開庭給予被告陳述意見之機會，顯有損被告聽審權。又被告
    罹患重病，現持續追蹤中（附有追蹤治療同意書，詳細病歷
    另補寄），為使被告能持續追蹤治療，請求將原裁定撤銷等
    語。
三、按修正毒品危害防制條例第23條第2項，既僅規定「觀察、
    勒戒或強制戒治執行完畢釋放後，3年內再犯第10條之罪者
    ，檢察官或少年法院（地方法院少年法庭）應依法追訴或裁
    定交付審理」。則其再犯（含3犯以上）如距最近1次犯該罪
    經依第20條第1項、第2項規定令觀察、勒戒或強制戒治執行
    完畢釋放後，已逾3年者，即應再令觀察、勒戒，不因其間
    是否另犯該罪經起訴、判刑或執行而受影響，俾落實此次寬
    厚刑事政策之變革，最高法院最高法院109年度台上字第382
    6、3098、3135、3260、3240、3275號判決意旨可參。再按
    犯毒品危害防制條例第10條之罪（按：即施用第一級、第二
    級毒品罪）者，檢察官應聲請法院裁定，或少年法院（地方
    法院少年法庭）應先裁定，令被告或少年入勒戒處所觀察、
    勒戒，其期間不得逾2月，毒品危害防制條例第20條第1項定
    有明文。
四、經查：
  ㈠被告基於同時施用第一級毒品海洛因、第二級毒品甲基安非
    他命之犯意，於110年10月9日21時許，在其位於彰化縣○○鄉
    ○○村○○路0段000巷00號之住處，以將海洛因及甲基安非他命
    推水置入針筒内注射靜脈之方式，同時施用第一級毒品海洛
    因及第二級毒品甲基安非他命1次等情，業據被告於警詢中
    坦承不諱（見毒偵卷第16頁），且經警於110年10月11日9時
    15分許採集其所排放之尿液送驗結果，其中安非他命類之甲
    基安非他命，以及海洛因、鴉片代謝物之碼啡、可待因，均
    呈現陽性反應，此有立人醫事檢驗所110年10月30日濫用藥
    物尿液檢驗報告、彰化縣警察局鹿港分局委託檢驗尿液代號
    與真實姓名對照表、去氧核醣核酸條例以外案件接受尿液採
    樣同意書各1份在卷可稽（見毒偵卷第19至20、21、23頁）
    ，被告上開施用毒品犯行，事證明確，堪以認定。又被告前
    於90年間因施用毒品案件，經法院裁定移送觀察、勒戒後，
    認無繼續施用傾向，於90年7月19日出所等情，亦有臺灣高
    等法院被告前案紀錄表1份在卷可稽。是被告本次施用第一
    、二級毒品犯行，距其上開強制戒治執行完畢釋放後，已逾
    3年，顯合於修正後毒品危害防制條例第20條第3項所定「3
    年後再犯」之情形。故而本件檢察官斟酌個案具體情節，依
    毒品危害防制條例第20條第1、3項之規定，向法院聲請觀察
    、勒戒之處遇措施，即難謂有裁量逾越、裁量濫用、裁量怠
    惰或違反比例原則之明顯違失。原審因檢察官之聲請，依據
    現行法律規定，而為適法之裁定，自屬正當。
　㈡檢察官雖以衛生福利部食品藥物管理署業於110年11月3日以F
    DA品字第1101108516號函，暫停立人醫事檢驗所（高雄）全
    部濫用藥物尿液檢驗項目之檢驗，並基於保障被告之權益而
    提起抗告。然查上開被告未經銷燬之尿液檢體，經檢察官再
    委由衛生福利部食品藥物管理署認證之濫用藥物尿液檢驗機
    構「欣生生物科技股份有限公司（認證字號：A0018）」，
    以酵素免疫分析法EIA初篩檢驗及氣相層析質譜儀GC/MS確認
    檢驗結果，其中安非他命類之甲基安非他命，以及海洛因鴉
    片代謝物之可待因、嗎啡，亦均呈陽性反應，此有臺灣彰化
    地方檢察署111年2月18日彰檢秀易110毒偵1610字第1119006
    356號函檢送之欣生生物科技股份有限公司濫用藥物尿液檢
    驗報告（報告日期:111年1月3日，報告編號：1C142350）附
    於本院卷足憑，而兩家機關檢驗之結果既均相同，足認原審
    依毒品危害防制條例第20條第1項之規定，裁定將抗告人送
    勒戒處所觀察、勒戒之結論，經核並無不合，亦無影響被告
    權益之虞，檢察官以此提出抗告為無理由，應予駁回。
  ㈡又被告於抗告意旨中稱原審法院未給予被告到庭陳述意見，有損抗告人聽審權，以及現患有重病須持續追蹤治療等，而請求本院撤銷原裁定。惟查，毒品危害防制條例並未明定法院須經開庭審理程序，始得為觀察、勒戒之裁定，此與刑事訴訟法關於羈押被告須先行訊問之法定程序原則有別。又依卷內事證所示，足認被告本件施用第一、二級毒品之事證明確，並無再另行調查事證之必要。故原審雖未傳訊被告到庭陳述意見或進行事證之調查，逕依本件卷內之訴訟資料書面審理後，裁定被告應送勒戒處所執行觀察、勒戒處分，核屬法院之職權，即無不合。況施用毒品案件究係送觀察、勒戒或為緩起訴處分附條件戒癮治療，此乃法律賦予檢察官之職權，法院實無裁量之權，即以在外戒癮治療等其他方式替代，或得以其他原因免予或暫緩執行之餘地。是被告除不得以前揭事由主張免予觀察、勒戒，或改以戒癮治療外，亦不能逕解為係不利於被告，而有侵害其憲法上所保障之聽審請求權等。又依觀察勒戒處分執行條例第6條第2項固規定：「受觀察、勒戒人入所時，應行健康檢查。有下列情形之一者，應拒絕入所：一、衰老、身心障礙，不能自理生活。二、心神喪失或現罹疾病，因勒戒而有身心障礙或死亡之虞。三、懷胎5月以上或分娩未滿2月」，惟此乃法律賦予勒戒處所對於上開條文所列疾病，有拒絕其入所接受觀察、勒戒之裁量權，然勒戒處所是否援引此項規定而拒絕抗告人入所，係屬執行機關執行層面之問題，核與原審是否應依檢察官之聲請，裁定命被告入勒戒處所受觀察、勒戒執行之判斷無關。況且法務部矯正署所設之各地勒戒處所，目前均有安排有專業醫師定期給予診療，亦有收容罹患相關病症之執行人案例，為本院職權上知悉之事項，故被告僅須於執行觀察勒戒前先準備好所需藥物，待入所後，勒戒處所會接續開處分藥予以其持續服用及追蹤，不致造成被告有身體、生命危險之虞，無依法不能執行之事由，是被告以其罹病為定期追蹤，而請求撤銷原裁定，亦無可採。綜上所陳，本件被告既有檢察官聲請意旨所載施用第一、二級毒品犯行明確，又無於犯罪未發覺前，自動向衛生福利部指定之醫療機構請求治療情事，檢察官既已向法院為觀察、勒戒之聲請，則原審以被告於前觀察勒戒執行完畢3年後，再犯毒品危害防制條例第10條之罪，依毒品危害防制條例第20條第1、3項規定，准許檢察官聲請，裁定令入勒戒處所觀察、勒戒，經核認事用法尚無違誤，被告仍執前詞，請求本院重新裁定，即非可採，應予駁回。　　
五、綜上所述，原審裁定被告應送勒戒處所施以觀察、勒戒，核
    無違誤。檢察官、被告各執上情詞，提起抗告，核均不足以
    推翻原裁定之適法性，其等抗告均無理由，應予駁回。
據上論斷，應依刑事訴訟法第412條，裁定如主文。
中　　華　　民　　國　　111 　年　　2 　　月　　22　　日
            刑事第三庭    審判長法　官  楊  真  明
　　　　　　　　　　　　        法　官  李  明  鴻
　　　　　　　　　　　　　      法　官  楊  欣  怡
以上正本證明與原本無異。
不得再抗告。
                                書記官  孫  銘  宏
　　　　　　　　　　　　　　　　
中　　華　　民　　國　　111 　年　　2 　　月　　22　　日